【裁判字號】    99,家聲,9
【裁判日期】    990309
【裁判案由】    聲請處分受監謢宣告人財產
【裁判全文】
臺灣花蓮地方法院民事裁定               99年度家聲字第9號
聲  請  人  甲○○
上聲請人聲請處分受監護宣告人乙○○之不動產事件，本院裁定
如下：
    主  文
准許聲請人處分受監護宣告人乙○○（男，民國○○年○○月○○日生
，身分證統一編號：Ｚ000000000號）所有坐落於彰化縣和美鎮○
○○段塗厝厝小段78-2地號土地之不動產（地目水，面積100平
方公尺，權利範圍5分之1）。
程序費用由聲請人負擔。
    理  由
一、按「民法總則中華民國97年5月2日修正之條文施行前，已為
    禁治產宣告者，視為已為監護宣告；繫屬於法院之禁治產事
    件，其聲請禁治產宣告者，視為聲請監護宣告；聲請撤銷禁
    治產宣告者，視為聲請撤銷監護宣告；並均於修正施行後，
    適用修正後之規定。」、「民法規定之禁治產或禁治產人，
    自民法總則中華民國97年5月2日修正之條文施行後，一律改
    稱為監護或受監護宣告之人。」、「中華民國97年5月2日修
    正之民法總則第14條至第15條之2之規定，自公布後1年6個
    月施行。」97年5月23日修正公布之民法總則施行法第4條第
    2項、第4條之1、第4條之2分別定有明文。經查，本件相對
    人乙○○於民國77年12月17日經法院裁定宣告為禁治產人，
    有戶籍謄本一紙在卷可稽，則於98年11月23日上揭法條生效
    後，依上揭法條規定內容，本件應視為乙○○業經為監護宣
    告，且聲請人向本院聲請准許其處分受監護宣告人乙○○之
    不動產，亦應適用修正後之相關規定處理，合先敘明。
二、本件聲請意旨略以：聲請人係相對人即受監護宣告人乙○○
    （男、民國○○年○○月○○日生、身分證統一編號：Ｚ000000000
    號）之監護人，聲請人與乙○○、姚嘉慶、趙明英及柯德銘
    分別共有彰化縣和美鎮○○○段塗厝厝小段78-2地號之土地
    （下稱系爭土地），應有部分均各為5分之1。前因第三人姚
    其山、姚明發、姚錫欽、林順發四人建築房屋，越界使用該
    系爭土地，經聲請人甲○○等全體共有人於台灣彰化地方法
    院簡易庭提起拆屋還地之訴（97年度彰簡字第726號拆屋還
    地事件），訴訟中兩造同意由姚明發、林順發、姚結仁、柯
    麗玉等四人向甲○○等全體共有人購買系爭土地。惟因乙○
    ○係受監護宣告之人，依土地登記規則第39條第2項規定，
    申請登記時需檢附法院許可文件。是聲請人爰依法聲請本院
    准許處分受監護宣告人所有坐落於彰化縣和美鎮○○○段塗
    厝厝小段78-2地號土地等語。
三、次按「監護人對於受監護人之財產，非為受監護人之利益，
    不得使用、代為或同意處分。監護人為下列行為，非經法院
    許可，不生效力：(一 )代理受監護人購置或處分不動產。
    」，98年11月23日修正生效之民法第1101條第1項、第2項第
    1款分別定有明文，又上揭規定於受監護宣告人之監護亦準
    用之，民法第1113條亦定有明文。
四、經查：聲請人主張之上揭事實，業據聲請人提出戶籍謄本、
    買賣契約書、土地登記謄本、土地複丈成果圖、地籍圖謄本
    、臺灣彰化地方法院民事簡易庭起訴狀、彰化地方法院簡易
    庭函各1份為證，經本院核閱上揭書證內容，核與聲請人上
    揭主張相符，是聲請人上揭主張，應堪採信。又受監護宣告
    人乙○○所有坐落於彰化縣和美鎮○○○段塗厝厝小段78-2
    地號土地為水利地，地形狹長彎曲，不能為充分之利用，復
    以土地變賣所得可支應受監護人乙○○日常生活所需之費用
    ，符合受監護宣告人之利益，應屬可採。從而，參諸上揭法
    條規定，聲請人所為本件聲請，於法尚無不合，應予准許。
五、爰依非訟事件法第21條第1項前段，裁定如主文。
中    華    民    國    99    年    3     月    9     日
                  家事法庭      法  官  沈士亮
以上正本係照原本作成。
如對本裁定抗告須於裁定送達後10日內向本院提出抗告狀，並應
繳納抗告費新台幣1000元整。
中    華    民    國    99    年    3    月    11     日
                               書記官  陳景源

司法院資訊處製作；財團法人民間司法改革基金會備份。
